【裁判字號】    98,交抗,2574
【裁判日期】    981030
【裁判案由】    違反道路交通管理處罰條例
【裁判全文】
臺灣高等法院交通事件裁定            98年度交抗字第2574號
抗  告  人
即受處分人  甲○○
上列抗告人因違反道路交通管理處罰條例案件，不服臺灣板橋地
方法院98年度交聲字第2244號，中華民國98年8月25日裁定，提
起抗告，本院裁定如下：
    主  文
抗告駁回。
    理  由
一、按汽車駕駛人駕駛汽車拒絕接受酒精濃度測試之檢定者，處
    60,000元罰鍰，並當場移置保管該汽車及吊銷該駕駛執照，
    且3年內不得考領駕駛執照。又汽車駕駛人，因違反本條例
    及道路交通安全規則之規定，受吊銷駕駛執照處分時，吊銷
    其持有各級車類之駕駛執照，道路交通管理處罰條例第35條
    第4項前段、第67條第2項前段、第68條分別定有明文。
二、原裁定意旨略以：受處分人於民國97年7月27日3時35分許，
    駕駛車牌號碼ZTV-922號輕型機車行經台北縣新莊市○○路
    ○段179號前，因酒後駕車而拒絕接受交通勤務員警施以酒精
    濃度測試等情，業經受處分人於本件異議狀所自承，並有原
    處分機關98年7月29日板監裁字第裁41-C00000000號違反道
    路交通管理事件裁決書、臺北縣政府警察局北縣警交大字第
    C00000000號舉發違反道路交通管理事件通知單、臺北縣政
    府警察局新莊分局98年8月19日北縣警新交字第0980039305
    號函及現場錄影光碟片等各1份在卷可憑，堪認為真實，是
    原處分機關依上開法文規定予以裁處吊銷受處分人所持有之
    職業小客車駕駛執照，洵屬有據。受處分人雖主張職業小客
    車駕照係維繫其生活所必須云云，然此非可執為其上開違規
    行為之正當理由，從而原審以原處分機關依道路交通管理處
    罰條例第35條第4項之規定，裁處受處分人吊銷汽車駕駛執
    照，3年內禁考，並無違法不當，而駁回受處分人之異議，
    經核於法並無違誤。
三、抗告意旨猶執陳詞，仍以受處分人學無所長，只能以開計程
    車謀生，若營業執照遭吊銷，生活將陷困頓，請求發還營業
    駕照云云。經查：
(一)按道路交通管理處罰條例所稱之車輛，係指在道路上以原動
    機行駛之汽車（包括機器腳踏車）或以人力、獸力行駛之車
    輛，道路交通管理處罰條例第3條第8款定有明文。基此，道
    路交通管理處罰條例第35條第4項所定：汽車駕駛人拒絕接
    受第一項測試之檢定者，處新臺幣六萬元罰鍰，並當場移置
    保管該汽車及吊銷該駕駛執照之規定，其中所謂「汽車」，
    自包括屬機器腳踏車之輕型機車在內，合先敘明。
(二)關於吊銷駕駛執照處分效力與執行方式之法令依據，應依據
    道路交通管理處罰條例第68條規定，然該條業於94年12月14
    日修正，並於95年2月27日經行政院以院臺交字第095008289
    8號令發布定自95年3月1日施行（下稱修正後）。按94年12
    月14日修正前（下稱修正前）道路交通管理處罰條例第68條
    係規定：「汽車駕駛人因違反本條例及道路交通安全規則之
    規定，受『吊扣或吊銷』駕駛執照處分時，『吊扣或吊銷』
    其持有各級車類之駕駛執照。」，而94年12月14日修正、95
    年3月1日施行之道路交通管理處罰條例第68條規定則係：「
    汽車駕駛人，因違反本條例及道路交通安全規則之規定，受
    『吊銷』駕駛執照處分時，『吊銷』其持有各級車類之駕駛
    執照。」，其立法理由略以：「原條文將違法或違規駕駛人
    所持有各級車輛之駕駛執照一併吊扣或吊銷失之過酷，影響
    人民工作及生活過鉅，爰修正之」等語，有道路交通管理處
    罰條例第68條審查報告可資查考（見立法院公報第94卷第70
    期第135頁至138頁），是綜觀前開法條及修法說明，通過之
    修正條文既未將該條全數刪除，而僅係將道路交通管理處罰
    條例第68條原有條文中之「吊扣或」三字刪除，故受「吊扣
    」駕駛執照處分時，固不再吊扣其持有各級車類之駕駛執照
    ，然於受「吊銷」駕駛執照處分時，仍應吊銷其持有各級車
    類之駕駛執照至為明確。基此，受處分人有於上開時間、地
    點拒絕酒測之違規，本即應依道路交通管理處罰條例第35條
    第4項及修正後第68條規定，吊銷其持有之職業小客車駕駛
    執照，自屬有據。是受處分人徒以前詞指摘原處分不當，為
    無理由，應予駁回。
四、據上論結，應依道路交通案件處理辦法第26條、刑事訴訟法
    第412條，裁定如主文。
中    華    民    國    98    年    10    月    30    日
                  刑事第十五庭審判長法  官  吳昭瑩
                                    法  官  賴邦元
                                    法  官  蘇隆惠
以上正本證明與原本無異。
不得再抗告。
                                    書記官  楊妙恩
中    華    民    國    98    年    11    月    3     日


司法院資訊處製作；財團法人民間司法改革基金會備份。
